臺灣高等法院臺中分院刑事裁定　
111年度毒抗字第336號

抗  告  人  
即  被  告  曾韋綸
上列抗告人因違反毒品危害防制條例案件，經檢察官聲請觀察、
勒戒（聲請案號：臺灣彰化地方檢察署111年度聲觀字第49號、1
10年度毒偵字第1604號），不服臺灣彰化地方法院中華民國111
年3月15日裁定（111年度毒聲字第69號），提起抗告，本院裁定
如下：
    主  文
抗告駁回。
    理  由
一、抗告人即被告曾韋綸（下稱被告）抗告意旨略以：被告自首
    吸食毒品，已無毒癮，且模板工作正常，願配合尿液檢測，
    請撤銷原裁定，另為適當之裁定云云。
二、按犯毒品危害防制條例第10條之罪者，檢察官應聲請法院裁
    定，令被告入勒戒處所觀察、勒戒，其期間不得逾2月，毒
    品危害防制條例第20條第1項定有明文。又87年立法通過之
    毒品危害防制條例，於立法理由中表示施用毒品者，除係刑
    事法意義之犯人外，並具有病人之特色。97年4月30日修正
    公布、同年10月30日施行及109年1月15日修正公布、110年5
    月1日施行之毒品危害防制條例第24條第1項之規定對於「初
    犯」及「3年後再犯」毒癮治療方式，採行「觀察、勒戒」
    與「緩起訴之戒癮治療」並行之雙軌模式。前者係以監禁式
    治療為特色，目的在求短時間內隔絕施用毒品者之毒品來源
    ，務使其專心戒除毒癮；後者則係以社區醫療處遇替代監禁
    式治療，使尚未嚴重成癮或衷心戒毒之施用毒品者得以繼續
    其正常家庭與社會生活，避免其等因尋求戒癮治療而失去親
    情支持或被迫中斷學業、工作。其次行政院依毒品危害防制
    條例第24條第3項授權而訂定「毒品戒癮治療實施辦法及完
    成治療認定標準」，明定被告有下列情事之一時，不適合為
    附命完成戒癮治療之緩起訴處分。但無礙其完成戒癮治療之
    期程者，不在此限：「一、緩起訴處分前，因故意犯他罪，
    經檢察官提起公訴或判決有罪確定。二、緩起訴處分前，另
    案撤銷假釋，等待入監服刑。三、緩起訴處分前，另案羈押
    或執行有期徒刑」（第2條第2項）。上開戒癮治療實施辦法
    即可作為裁量判斷之輔佐標準。是立法者既賦予檢察官選擇
    上述雙軌制度之權限，則檢察官之職權行使，法院原則上應
    予尊重，僅就檢察官之判斷有違背法令、事實認定有誤或其
    他裁量重大明顯瑕疵等事項，予以有限之低密度審查。又觀
    察、勒戒處分，並非對於施用毒品犯罪者之懲處，而係針對
    受處分人將來之危險所為預防、矯正措施之保安處分，目的
    係為斷絕施用毒品者之身癮及心癮，並屬強制規定，是凡犯
    毒品危害防制條例第10條之罪者，經檢察官聲請法院裁定將
    被告送勒戒處所觀察、勒戒者，法院原則上應予尊重，僅得
    就檢察官之判斷有違背法令、事實認定有誤或其他裁量重大
    明顯瑕疵等事項，予以有限之低密度審查，並依法裁定受處
    分人令入勒戒處所觀察、勒戒，並無自由裁量之餘地，亦無
    自由斟酌以其他方式替代或得以其他原因、受處分人之個人
    因素而免予執行之權。
三、經查：
　㈠被告基於施用第二級毒品甲基安非他命之犯意，於民國110年
    9月30日凌晨2、3時許，在彰化縣永靖鄉劉厝巷某處，以將
    第二級毒品甲基安非他命置入玻璃球燒烤吸食煙霧之方式，
    施用第二級毒品甲基安非他命1次之犯行，業據被告於警詢
    、偵查及本件抗告意旨中坦承不諱，而其為警採集之尿液檢
    體，經以酵素免疫分析法（EIA）初步檢驗，再以液相層析
    串聯質譜法（LC/MS/MS）確認檢驗，結果呈安非他命、甲基
    安非他命陽性反應，有去氧核醣核酸條例以外案件接受尿液
    採樣同意書、彰化縣警察局員林分局委託檢驗尿液代號與真
    實姓名對照認證單、立人醫事檢驗所110年10月15日轉碼編
    號00000000000號濫用藥物尿液檢驗報告及欣生生物科技股
    份有限公司111年1月3日報告編號IC142226號濫用藥物尿液
    檢驗報告附卷可稽，足認被告前開任意性自白核與事實相符
    ，應堪採信，故本件被告施用第二級毒品犯行可堪認定。又
    被告未曾接受觀察、勒戒或強制戒治之處遇，有臺灣高等法
    院被告前案紀錄表在卷可佐，是原審依上開採尿鑑定結果認
    定被告確有施用第二級毒品之事實，而依檢察官聲請，並依
    毒品危害防制條例第20條第1項規定，裁定將被告送勒戒處
    所觀察、勒戒，核其認事用法，並無違誤。
　㈡被告雖執前詞提起抗告，惟查：
　⒈現行毒品危害防制條例第24條第1項，係採行「觀察、勒戒」
    與「緩起訴之戒癮治療」並行之雙軌模式，並無「緩起訴之
    戒癮治療」應優先於「觀察、勒戒」之強制規定，檢察官自
    得按照個案情形，依法裁量決定採行何者為宜。又毒品危害
    防制條例中關於觀察、勒戒之規定乃為法律之強制規定，除
    有毒品危害防制條例第21條第1項所定犯同條例第10條之罪
    ，於犯罪未發覺前，自動向行政院衛生署（現已改制為衛生
    福利部）指定之醫療機構請求治療，醫療機構免將請求治療
    者送法院或檢察機關，以及同條例第24條第1項所定檢察官
    先依刑事訴訟法第253條之1第1項、第253條之2之規定，為
    附命完成戒癮治療之緩起訴處分時，不適用第20條第1項之
    程序外，凡違反同條例第10條者，檢察官即應依同條例第20
    條規定，向法院提出聲請裁定令入勒戒處所觀察、勒戒。且
    被告是否適用毒品危害防制條例第24條第1項所定之戒癮治
    療程序，原係法律賦予檢察官之裁量權限，要非法院所得審
    酌。是以，被告既有檢察官聲請意旨所載施用第二級毒品之
    犯行明確，又無於犯罪未發覺前，自動向指定醫療機構請求
    治療情事，且本次施用第二級毒品犯行前，未曾接受觀察、
    勒戒或強制戒治，則本件既經檢察官為觀察、勒戒之聲請，
    法院即應依同條例第20條第1項規定，裁定令入勒戒處所執
    行觀察、勒戒，並無自由裁量以其他方式替代或得以其他原
    因免予或暫緩執行之餘地。
　⒉至被告所提個人工作事由，並非法定免除送觀察、勒戒之事
    由，顯與被告是否應裁定令入勒戒處所觀察、勒戒之判斷無
    涉，且揆諸前開說明，觀察、勒戒旨在幫助施用毒品者戒除
    毒癮，用以矯治、預防行為人再犯，當無因行為人之個人工
    作因素而免予執行之理。是被告此部分所指，亦難認係適法
    之抗告理由。
　⒊綜上，被告以上開情詞提起抗告，尚屬無據，其抗告無理由
    ，應予駁回。
四、依刑事訴訟法第412條，裁定如主文。
中　　華　　民　　國　　111 　年　　4 　　月　　29　　日
            刑事第十二庭   審判長法　官　張  國  忠
                                 法　官  李  雅  俐
                                 法　官  陳      葳
上列正本證明與原本無異。
不得再抗告。
　　　　　　　　　　　　　     　書記官  蔡  皓  凡 

中　　華　　民　　國　　111 　年　　4 　　月　　29　　日